【裁判字號】    98,上訴,4390
【裁判日期】    981116
【裁判案由】    毒品危害防制條例
【裁判全文】
臺灣高等法院刑事判決                98年度上訴字第4390號
上  訴  人
即  被  告  甲○○
                      （另案於臺灣臺北監獄執行中）
上列上訴人因毒品危害防制條例案件，不服臺灣臺北地方法院98
年度訴字第1242號，中華民國98年9 月29日第一審判決（起訴案
號：臺灣臺北地方法院檢察署98年度毒偵字第1918號），提起上
訴，本院判決如下：
    主  文
上訴駁回。
    理  由
一、按刑事訴訟法第350條、第361條、第362條、第367條規定，
    不服地方法院之第一審判決而上訴者，須提出上訴書狀，並
    應敘述具體理由，為上訴必備之程式；其所提出之書狀未敘
    述上訴理由，或僅曾以言詞陳述上訴理由者，均應於上訴期
    間屆滿後20日內補提理由書於第一審法院。第一審法院經形
    式審查，認逾期未補提上訴理由者，應定期間先命補正；逾
    期未補正者，為上訴不合法律上之程式，應以裁定駁回。倘
    已提出上訴理由，但所提非屬具體理由者，則由第二審法院
    以上訴不合法律上之程式，判決駁回。而所謂具體理由，必
    係依據卷內既有訴訟資料或提出新事證，指摘或表明第一審
    判決有何採證認事、用法或量刑等足以影響判決本旨之不當
    或違法，而構成應予撤銷之具體事由，始克當之（例如：依
    憑證據法則具體指出所採證據何以不具證據能力，或依憑卷
    證資料，明確指出所為證據證明力之判斷如何違背經驗、論
    理法則）；倘僅泛言原判決認定事實錯誤、違背法令、量刑
    失之過重或輕縱，而未依上揭意旨指出具體事由，或形式上
    雖已指出具體事由，然該事由縱使屬實，亦不足以認為原判
    決有何不當或違法者（例如：對不具有調查必要性之證據，
    法院未依聲請調查亦未說明理由，或援用證據不當，但除去
    該證據仍應為同一事實之認定），皆難謂係具體理由，俾與
    第二審上訴制度旨在請求第二審法院撤銷、變更第一審不當
    或違法之判決，以實現個案救濟之立法目的相契合，並節制
    濫行上訴（最高法院97年度台上字第892 號判決意旨參照）
    。又依刑事訴訟法第367 條之文義及立法意旨，僅於「上訴
    書狀未敘述上訴理由」之情形，為保障上訴人之權益，始有
    補正之問題。至有無敘述理由，第一審法院僅作形式上之審
    查，如上訴書狀形式上已敘述不服原判決之意旨者，即與未
    敘述上訴理由之情形有別，無庸再命補正；至於其理由是否
    具體，則屬第二審法院審查之範圍，亦不在命補正之列。亦
    即上訴書狀已記載理由，並有具體之敘述時，其上訴既屬合
    法，第二審法院固應就其理由之是否可取，為實體之審理及
    判斷；如認其上訴書狀雖記載理由，但並未具體敘述時，則
    無須再命補正，可逕認其上訴不合法，以判決駁回之（最高
    法院97年度台上字第3889號判決意旨參照）。
二、本件原判決以上訴人即被告甲○○所犯並非死刑、無期徒刑
    或最輕本刑為3 年以上有期徒刑之罪，其於原審準備程序中
    就被訴事實為有罪之陳述，經原審法官告知簡式審判程序之
    旨，並聽取公訴人、被告之意見後，裁定由受命法官獨任進
    行簡式審判程序，以被告前因施用毒品案件，先經裁定送勒
    戒處所觀察、勒戒，因有繼續施用毒品傾向，再經裁定令入
    戒治處所強制戒治，於94年3 月29日執行完畢釋放等情，有
    卷附臺灣高等法院被告前案紀錄表可稽，檢察官依法對於被
    告提起本件公訴，而認定被告於強制戒治執行完畢釋放後 5
    年內，於98年5 月10日下午3、4時許，施用第一級毒品海洛
    因，及於98年5月9日下午11時許，施用第二級毒品安非他命
    之犯罪事實，業經被告甲○○於原審時坦承不諱，且被告為
    警查獲後所採尿液，經送臺灣尖端先進生技醫藥股份有限公
    司檢驗結果，確呈嗎啡類（為海洛因之代謝物）、安非他命
    、甲基安非他命（為安非他命代謝物）陽性反應等情，有該
    公司濫用藥物檢驗報告、臺北市政府警察局偵辦毒品案件尿
    液檢體委驗單等可資佐證，並有第一級毒品海洛因5 包（淨
    重14.44公克）、第二級毒品安非他命2包（淨重4.09公克、
    驗餘淨重4.07公克）及吸食器1組、電子磅秤1台等物扣案可
    佐，而前開扣案物品為被告所有供施用毒品所用，已為被告
    所是認，復經將扣案毒品送請鑑驗，確屬第一級毒品海洛因
    、第二級毒品安非他命，亦有法務部調查局濫用藥物實驗室
    98年6月4 日調科壹字第09823016790號鑑定書、臺北市政府
    警察局98年6月11日北市鑑毒字第111號鑑驗通知書在卷可稽
    ，被告之自白核與事實相符，而堪採信，因認被告分別施用
    第一級毒品海洛因及第二級毒品甲基安非他命之事證明確，
    犯行可以認定，核係犯毒品危害防制條例第10條第1 項施用
    第一級毒品罪、同條例第10條第2 項施用第二級毒品罪，其
    持有毒品之低度行為均為施用毒品之高度行為吸收，不另論
    罪。被告所犯施用第一級毒品、第二級毒品犯行，犯意各別
    ，應分論併罰。並參以被告前因違反麻醉藥品管理條例、藥
    事法、槍砲彈藥刀械管制條例、肅清煙毒條例、侵占等案件
    所處之刑，經減刑並定應執行刑為有期徒刑6年5月15日確定
    ，於96年12月10日縮刑期滿執行完畢後，5 年內故意再犯本
    件有期徒刑以上之罪，為累犯，而審酌被告之前科記錄及多
    次施用毒品犯行、品行非端、毒品成癮依賴甚深、施用毒品
    戕害自身健康、施用毒品種類、施用次數、持有毒品數量，
    另斟酌被告嗣後坦承犯行、犯後態度尚佳等一切情狀，分別
    就其施用第一級毒品之犯行，量處有期徒刑10月；施用第二
    級毒品之犯行，量處有期徒刑6月，並定應執行為有期徒刑1
    年2月。再將扣案之第一級毒品海洛因5 包（淨重14.44公克
    ）、第二級毒品安非他命2包（淨重4.09公克、驗餘淨重4.0
    7公克），依毒品危害防制條例第18條第1項前段規定均沒收
    銷燬之，扣案上開毒品所用包裝袋7個、吸食器1組、電子磅
    秤1 台，為被告所有、供犯罪所用之物，另均依刑法第38條
    第1項第2款規定沒收之。均已詳敘其所憑證據、認定理由及
    量刑依據，從形式上觀察，原判決並無認定事實錯誤、量刑
    違反比例原則而有失之過重之情形。
三、本件被告上訴意旨略以：上訴人為毒品施用成癮之人，亦須
    以減量方式慢慢將毒癮戒除，況上訴人已坦承犯行，態度有
    悔改向上之意，懇請給予上訴人自新戒毒機會，從輕量刑云
    云。惟查：被告坦承犯行之犯後態度，已經原審量刑時審酌
    在案，至被告所指須以減量方式漸次將毒癮戒除乙節，核與
    被告施用毒品犯行之成立及量刑妥適與否無涉，核被告之上
    訴意旨所陳，並未依據卷內既有訴訟資料或提出新事證，指
    摘或表明第一審判決有何採證認事、用法或量刑等足以影響
    判決本旨之不當或違法，而構成應予撤銷之具體事由，與刑
    事訴訟法第361條第2項所稱「具體理由」，尚非相當。本件
    原判決於被告犯行之認定依據，已詳述如上，量刑亦屬妥適
    ，核無不當之情，應予維持。被告上訴意旨空言所指，難謂
    被告上訴已敘述具體理由，而足認定原判決有何不當或違法
    ，其上訴核屬不合法律上之程式，應予駁回，並不經言詞辯
    論為之。
據上論斷，應依刑事訴訟法第367條前段、第372條，判決如主文
。
中    華    民    國    98    年    11    月    16    日
                  刑事第十庭    審判長法  官 楊炳禎
                                      法  官 黃斯偉
                                      法  官 李春地
以上正本證明與原本無異。
施用第一級毒品罪如不服本判決，應於收受送達後10日內向本院
提出上訴書狀，其未敘述上訴之理由者並得於提起上訴後10日內
向本院補提理由書（均須按他造當事人之人數附繕本）「切勿逕
送上級法院」。
其餘不得上訴。
                                      書記官 蘇秋
中    華    民    國    98    年    11    月    16    日
附錄：本案論罪科刑法條全文
毒品危害防制條例第10條第1項、第2項
施用第一級毒品者，處 6 月以上 5 年以下有期徒刑。
施用第二級毒品者，處 3 年以下有期徒刑。


司法院資訊處製作；財團法人民間司法改革基金會備份。
